臺灣高雄地方法院刑事判決　　　　　　　96年度易字第2438號
公　訴　人　臺灣高雄地方法院檢察署檢察官
被　　　告　乙○○
　　　　　　丁　○
　　　　　　己○○
上列被告等因詐欺案件，經檢察官提起公訴（起訴案號：臺灣高
雄地方法院檢察署96年度偵字第6408號），嗣被告三人於本院準
備程序就被訴事實均為有罪之陳述，經審判長告知被告三人簡式
審判程序意旨，並聽取當事人之意見後，本院合議庭裁定由受命
法官獨任依簡式審判程序審理、判決如下：
    主  文
乙○○、丁○、己○○共同犯詐欺取財罪，各處有期徒刑貳月，
，如易科罰金，均以新臺幣壹仟元折算壹日，各減為有期徒刑壹
月，如易科罰金，均以新臺幣壹仟元折算壹日；扣案之募款簿壹
本沒收之。均緩刑貳年；扣案之募款簿壹本沒收之。
    事  實
一、乙○○、丁○、己○○共同基於意圖為自己不法所有之犯意
    聯絡，接續於如下時地訛詐取財犯行，玆分述：（一）渠三
    人於民國96年2 月5 日上午10時許，一同前往高雄縣燕巢鄉
    ○○路339 號合鴻企業社，由乙○○手持虛載捐款人資料之
    募款簿1 本，由丁○、己○○共同向賴龍守訛詐稱渠等有蓋
    宮，要進香，需香油錢等語，致賴龍守不疑有他而陷於錯誤
    ，因而交付予乙○○、丁○、己○○等三人新臺幣（下同）
    2, 000元之捐款，其餘如後附表所示。（二）渠三人於同日
    上午10時20分許，在高雄縣燕巢鄉○○路7 之15號景春重機
    械有限公司，由乙○○持上述虛假之募款簿，由丁○、己○○共同向辛○○訛詐稱渠等位在高雄縣燕巢鄉鳳雄村清水寺
    後方蓋宮，因屋頂漏水，需香油錢維修等語，致辛○○不疑
    有他而陷於錯誤，因而交付予乙○○、丁○、己○○等三人
    1,000 元之捐款。嗣辛○○前往乙○○等人所指稱上開處所
    觀看，始發現並無渠三人所稱之寺宮，而察覺受騙，其餘如
    後附表所示。（三）渠三人於同日上午10時35分許，在高雄
    縣燕巢鄉○○路181 號頡慶鋼鐵企業有限公司，由乙○○手
    持上述虛偽募款簿，由丁○、己○○共同向丙○○之父陳永
    發訛詐稱渠等有蓋宮，要進香需香油錢等語，致陳永發不疑
    有他而陷於錯誤，因而交付予乙○○、丁○、己○○等三人
    1,000 元之捐款，其餘如後附表所示。（四）渠三人於同日
    上午10時55分許，在高雄縣燕巢鄉○○路11號秦陽機械有限
    公司，由乙○○手持上開募款簿，由丁○、己○○共同向戊○○訛詐稱渠等有神佛，拜拜、天蓬維修需香油錢等語，致
    戊○○不疑有他而陷於錯誤，因而交付予乙○○、丁○、己○○等三人1,000 元之捐款，其餘如後附表所示。嗣乙○○
    、丁○、己○○均分上開詐得財物花用殆盡後，渠三人食髓
    知味，於翌日上午10時40分許，在高雄縣燕巢鄉○○路231
    號，再以上開施用相同訛詐手法，重施故技向陳曉玲詐騙，
    然尚未實施詐術之際，為警當場查獲上情（此部分已由臺灣
    高雄地方法院檢察署檢察官以96年度偵字第6408號為不起訴
    處分），並扣得乙○○、丁○、己○○共同所有上開供詐騙
    使用之募款簿1 本。
二、案經高雄縣政府警察局岡山分局報請臺灣高雄地方法院檢察
    署檢察官偵查起訴。
    理  由
壹、程序方面
一、按除被告所犯為死刑、無期徒刑、最輕本刑為3 年以上有期
    徒刑之罪或高等法院管轄第一審案件者外，於法院行準備程
    序進行中，被告先就被訴事實為有罪之陳述時，審判長得告
    知被告簡式審判程序之旨，並聽取當事人、代理人、辯護人
    及輔佐人之意見後，裁定進行簡式審判程序；且受命法官行
    準備程序，與法院或審判長有同一之權限；又簡式審判程序
    之證據調查，不受刑事訴訟法第159條第1項、第161條之2、
    第161條之3、第163條之1及第164條至第170條規定之限制，
    刑事訴訟法第273條之1第1項、第279條第2項前段、第273條
    之2分別定有明文。
二、查本件被告三人所犯為死刑、無期徒刑、最輕本刑為3 年以
    上有期徒刑以外之罪，且非高等法院管轄第一審之案件，其
    於準備程序就前揭被訴事實為有罪之陳述，經受命法官告知
    簡式審判程序之旨，並聽取當事人之意見後，本院認無不得
    或不宜改依簡式審判程序進行之處，爰依刑事訴訟法第273
    條之1 第1 項、第284 條之1 ，裁定本件由受命法官獨任進
    行簡式審判程序，合先敘明。
貳、實體方面
一、上揭事實，業據被告乙○○、丁○、己○○在於本院96年8
    月14日準備程序、審判時均供承不諱，核與證人即被害人賴
    龍守之子庚○○，及證人辛○○、被害人陳永發之子丙○○
    ，證人戊○○、陳曉玲於96年2 月6 日警詢，與證人庚○○
    、辛○○、丙○○、陳曉玲於96年5 月3 日偵訊中指述情節
    相符（見高縣岡警偵移字第0960030745號警卷第20頁至第38
    頁、同上署96年度偵字第5408號卷第36至38頁），並有96年
    2 月6 日高雄縣政府警察局岡山分局扣押筆錄、扣押物品收
    據證明書、扣押物品目錄表各1 份、蒐證照片2 張、募款帳
    冊封面及內容影本共5 紙、現場照片6 張、發票號碼SZ0000
    0000統一發票1 紙在卷可稽（見高縣岡警偵移字第96003074
    5 號卷第39頁至第42頁、第44頁至第47頁，同上署96年度偵
    字第5408號卷第26頁至第27頁、第32頁）。足見被告三人之
    自白與事實相符，洵可採信，而本件之事證明確，被告三人
    有共同犯詐欺取財之犯行，至堪認定。
二、查被告乙○○、丁○、己○○均明知並無上開籌款建宮之事
    ，竟以此為由，訛詐善心民眾捐獻，並持虛載捐款人資料之
    募款簿1 本，使不知情之被害民眾不疑有他而陷於錯誤，因
    而交付金錢予渠三人之行為，核被告乙○○、丁○、己○○
    所為，均係犯刑法第339 條第1 項之詐欺取財罪。又被告三
    人有犯意連絡，行為分擔，均為共同正犯。再被告三人於96
    年2 月5 日之同一天內，共同所為4 次詐欺取財之犯行，係
    同時同地或密切接近之時地實施，侵害同一詐欺取財法益，
    各行為之獨立性極為薄弱，依一般社會健全觀念，在時間差
    距上，難以強行分開，在刑法評價上，以視為數個舉動之接
    續施行，合為包括之一行為予以評價，較為合理，故屬接續
    犯，而應論以一詐欺取財罪，併此敘明。
三、爰審酌被告乙○○、丁○、己○○三人利用一般民眾對於神
    明之崇敬心理，詐取金錢，破壞社會善良風俗，其犯罪動機
    、目的實有可議，惟念及被告三人犯後均坦承犯行，並有悔
    改之意，且渠三人上開詐得總額僅5 千1 百元，各人所得朋
    分僅1 千7 百元，而被害人出於善心且不願提出告訴，其所
    受損害程度輕微等一切情狀，爰各量處如主文所示之刑，並
    斟酌被告乙○○高中畢業、職業為工，被告丁○國小畢業、
    職業為買賣舊貨，被己○○國小畢業、職業為無，被告三人
    之經濟狀況均不富裕等情，有警詢筆錄可稽，乃諭知如易科
    罰金從輕以新臺幣1,000 元折算1 日，用啟自新。又查被告
    3 人上開犯罪行為時間均在96年4 月24日以前，悉合中華民
    國96年罪犯減刑條例規定之減刑條件，爰依法均減為有期徒
    刑1 月，併依刑法第41條第1 項前段規定諭知易科罰金之折
    算標準，以勵自新。末酌被告丁○、己○○人未曾受有期徒
    刑以上刑之宣告；被告乙○○雖曾於74年間，因預備殺人案
    件，經本院判處有期徒刑4 月，並於74年7 月29日易科罰金
    執行完畢，嗣其於五年內未曾受有期徒刑以上刑之宣告之事
    實，此有臺灣高雄地方法院檢察署刑案資料查註記錄表、臺
    灣高等法院被告三人之前案紀錄表各1 份在卷可按，再被告
    三人因生活困頓而一時失慮，致罹刑典，且於犯後均頗具悔
    改之意，有本院96年8 月14日審判筆錄在卷可佐，是本院綜
    合上情，認其經此偵審程序，當知所警惕，而無再犯之虞，
    故認前開所宣告之刑，以暫不執行為適當，爰併均諭知宣告
    緩刑2 年，鼓勵自新。
四、至於扣案之募款簿壹本，係被告己○○所有，且供本件共同
    犯罪所用之物，業據被告三人於本院審理時供明在卷按（見
    本院卷第36頁），爰依刑法第38條第1 項第2 款之規定併予
    宣告沒收。
據上論斷，應依刑事訴訟法第273 條之1 第1 項、第284 條之1
、第299 條第1 項前段，刑法第28條、第339 條第1 項、第74條
第1 項，中華民國96年罪犯減刑條例第2 條第1 項第3 款、第7
條，刑法第41條第1 項前段，刑法施行法第1 條之1 ，判決如主
文。
本案經檢察官甲○○到庭執行職務。
中    華    民    國    96    年   8    月      17 　 日
                  刑事第三庭  法  官  施添寶
以上正本證明與原本無異。
如不服本判決應於收受本判決後10日內向本院提出上訴書狀，並
應敘述具體理由，如未敘述上訴理由者，應於上訴期間屆滿後20
日內補提理由書狀於本院（均須按他造當事人之人數附繕本）「
切勿逕送上級法院」。
中    華    民    國    96    年   8    月      20 　 日
　　　　　　　　　　　　　　　書記官  王翌翔
附錄本判決論罪之法條：中華民國刑法第339條
意圖為自己或第三人不法之所有，以詐術使人將本人或第三人之
物交付者，處五年以下有期徒刑、拘役或科或併科一千元以下罰
金。
以前項方法得財產上不法之利益或使第三人得之者，亦同。
前二項之未遂犯罰之。
附表：【註：被告乙○○、丁○、己○○共同犯詐欺取財犯行之
      時地施詐手法及其過程如下】
┌──┬────┬─────────┬─────────────────┐
│編號│時間    │地點              │犯行、被害人及所得財物            │
├──┼────┼─────────┼─────────────────┤
│一、│96年2月5│高雄縣燕巢鄉○○路│乙○○、丁○、己○○於民國96年2月5│
│    │日上午10│339號合鴻企業社   │日上午10時許，一同前往高雄縣燕巢鄉│
│    │時許    │                  │鳳澄路339號合鴻業社，由乙○○手持 │
│    │        │                  │虛載捐款人資料之募款簿1本，共同向 │
│    │        │                  │賴龍守佯稱渠等有蓋宮，要進香，需要│
│    │        │                  │香油錢云云，致賴龍守陷於錯誤，因而│
│    │        │                  │交付乙○○等三人新臺幣（下同）2000│
│    │        │                  │元之捐款。被告得手後，將捐款花用殆│
│    │        │                  │盡。嗣於96年2月6日上午10時40分許，│
│    │        │                  │在高雄縣燕巢鄉○○路231號欲再以前 │
│    │        │                  │開手法向陳曉玲詐騙，然尚未實施詐術│
│    │        │                  │之際，為警當場查獲。              │
├──┼────┼─────────┼─────────────────┤
│二、│96年2月5│高雄縣燕巢鄉○○路│乙○○、丁○、己○○於民國96年2月5│
│    │日上午10│7之15號景春重機械 │日上午10時20分許，一同前往高雄縣燕│
│    │時20分許│有限公司          │巢鄉○○路7之15號景春重機械有限公 │
│    │        │                  │司，由乙○○手持虛載捐款人資料之募│
│    │        │                  │款簿1本，共同向辛○○佯稱渠等有蓋 │
│    │        │                  │宮，要進香，需要香油錢云云，致謝景│
│    │        │                  │春陷於錯誤，因而交付乙○○等三人  │
│    │        │                  │1000元之捐款。被告得手後，將捐款花│
│    │        │                  │用殆盡。嗣於96年2月6日上午10時40分│
│    │        │                  │許，在高雄縣燕巢鄉○○路231號欲再 │
│    │        │                  │以前開手法向陳曉玲詐騙，然尚未實施│
│    │        │                  │詐術之際，為警當場查獲。          │
│    │        │                  │                                  │
├──┼────┼─────────┼─────────────────┤
│三、│96年2月5│高雄縣燕巢鄉○○路│乙○○、丁○、己○○於民國96年2月5│
│    │日上午10│181號頡慶鋼鐵企業 │日上午10時35分許，一同前往高雄縣燕│
│    │時35分許│有限公司          │巢鄉○○路181號頡慶鋼鐵企業有限公 │
│    │        │                  │司，由乙○○手持虛載捐款人資料之募│
│    │        │                  │款簿1本，共同向丙○○之父陳永發佯 │
│    │        │                  │稱渠等有蓋宮，要進香，需要香油錢云│
│    │        │                  │云，致陳永發陷於錯誤，因而交付李建│
│    │        │                  │璋等三人1000元之捐款。被告得手後，│
│    │        │                  │將捐款花用殆盡。嗣於96年2月6日上午│
│    │        │                  │10時40分許，在高雄縣燕巢鄉○○路  │
│    │        │                  │231號欲再以前開手法向陳曉玲詐騙， │
│    │        │                  │然尚未實施詐術之際，為警當場查獲。│
│    │        │                  │                                  │
├──┼────┼─────────┼─────────────────┤
│四、│96年2月5│高雄縣燕巢鄉○○路│乙○○、丁○、己○○於民國96年2月5│
│    │日上午10│11號秦陽機械有限公│日上午10時55分許，一同前往高雄縣燕│
│    │時55分許│司                │巢鄉○○路11號秦陽機械有限公司，由│
│    │        │                  │乙○○手持虛載捐款人資料之募款簿1 │
│    │        │                  │本，共同向戊○○佯稱渠等有蓋宮，要│
│    │        │                  │進香，需要香油錢云云，致戊○○陷於│
│    │        │                  │錯誤，因而交付乙○○等三人1000元之│
│    │        │                  │捐款。被告得手後，將捐款花用殆盡。│
│    │        │                  │嗣於96年2月6日上午10時40分許，在高│
│    │        │                  │雄縣燕巢鄉○○路231號欲再以前開手 │
│    │        │                  │法向陳曉玲詐騙，然尚未實施詐術之際│
│    │        │                  │，為警當場查獲。                  │
└──┴────┴─────────┴─────────────────┘
